【裁判字號】    99,訴,1124
【裁判日期】    991108
【裁判案由】    違反毒品危害防制條例
【裁判全文】
臺灣彰化地方法院刑事判決              99年度訴字第1124號
公  訴  人  臺灣彰化地方法院檢察署檢察官
被      告  甲○○
上列被告因違反毒品危害防制條例案件，經檢察官提起公訴（99
年度毒偵字第1379號）及移送併案辦理（99年度毒偵字第1855號
），本院依簡式審判程序審理，判決如下：
    主  文
甲○○施用第一級毒品，處有期徒刑捌月。
    犯罪事實
一、甲○○前於民國99年間施用毒品盜案件，經本院以99年度毒
    聲字第7 號裁定送觀察、勒戒後，認無繼續施用毒品之傾向
    ，由臺灣彰化地方法院檢察署檢察官以99年度毒偵字第502
    號為不起訴處分確定，於99年5 月12日執行完畢釋放。詎仍
    不知悔改，明知海洛因、甲基安非他命業經公告列為毒品危
    害防制條例第2 條第2 項所列管之第一、二級毒品，不得非
    法持有、施用，竟基於施用第一、二級毒品海洛因及甲基安
    非他命之犯意，於99年6 月10日凌晨1 時許，在其位在彰化
    縣芳苑鄉○○村○○路○○段104 巷1 號住處內，以將海洛
    因混合甲基安非他命晶體置於玻璃球吸食器上，其下用火燒
    烤並吸食其霧化氣體之方式，同時施用第一、二級毒品海洛
    因及甲基安非他命1 次。嗣先於同年6 月10日下午2 時36分
    許，因其為毒品列管人口，為警通知前往彰化縣警察局芳苑
    分局芳苑派出所，接受定期採尿送驗；後又於同年6 月12日
    凌晨4 時5 分許，於彰化縣芳苑鄉○○路○○段200 號（芳
    苑鄉公所）前，因形跡可疑，經警上前盤查，並經其同意採
    集尿液送驗，而前揭尿液檢驗結果均呈嗎啡及甲基安非他命
    陽性反應，始查悉上情。
二、案經彰化縣警察局芳苑分局報請臺灣彰化地方法院檢察署檢
    察官偵查起訴。
    理  由
一、本件被告所犯係死刑、無期徒刑、最輕本刑為3 年以上有期
    徒刑以外之罪，其於準備程序就前揭被訴事實為有罪之陳述
    ，經受命法官告知簡式審判程序之旨，並聽取其與公訴人之
    意見後，本院認無不得或不宜改依簡式審判程序進行之處，
    爰依刑事訴訟法第273 條之1 第1 項、第284 條之1 ，裁定
    本案由受命法官獨任進行簡式審判程序，合先敘明。
二、上揭犯罪事實，業經被告於警、偵訊及本院審理時（參見本
    院99年11月1 日審判筆錄）坦承不諱，且其於99年6 月10日
    、同年6 月12日分別為警查獲時所採驗之尿液，經臺灣彰化
    地方法院檢察署委託警方送請詮昕科技股份有限公司檢驗結
    果，均呈嗎啡及甲基安非他命陽性反應，此有彰化縣警察局
    芳苑分局委託檢驗尿液代號與真實姓名對照認證單及該公司
    99 年6月25日編號00000000、00000000號濫用藥物尿液檢驗
    報告各1 紙附卷可稽。參諸醫學臨床實驗及根據英國藥學會
    出版之文獻Clar ke's Isolation and Identification of
    Drugs 乙書第293 頁載：海洛因經注射入人體後，在體內迅
    速水解成6-Monoac ety I morphine ，再緩緩繼續水解成嗎
    啡，然後再循嗎啡之代謝方式排出，同書第431 頁至第432
    頁並載有：嗎啡經注射入人體後，約50％以上於8 小時內自
    尿中排出，至24小時排出約90％，但48小時後仍有微量可檢
    出等語。此外，按通常健康成人一次注射嗎啡15公絲，而以
    現行採用蟻醛酸試液及鉬鋑銨酸試液檢檢驗其尿液時，注射
    後8 小時內所排尿液易於檢出；8 小時至24小時，視其取尿
    時間及尿量多寡，可能檢出；至24小時以後所排之尿液，用
    上述方法已難檢出，亦據行政院衛生署藥物食品檢驗局73年
    11月30日（73）藥檢壹字第030221號函釋明確；又甲基安非
    他命經口服投與後，約70％於24小時內可自尿液中排出，又
    其尿液內含甲基安非他命成分之檢出，與投與甲基安非它命
    的量、個人體質、檢驗儀器之精密度有關，通常採尿化驗是
    否呈陽性反應，應以投與後24小時內所採者為宜，此亦有行
    政院衛生署藥物食品檢驗局（80）藥檢壹字第4529號函可查
    。是依上開說明，佐以被告前揭尿液檢驗報告2 紙，足徵被
    告前開施用第一級毒品海洛因及第二級毒品甲基安非他命之
    自白核與事實相符，堪可採為論罪科刑之依據。
三、另犯毒品危害防制條例第10條施用第一、二級毒品之罪者，
    檢察官應先聲請法院裁定將被告令送勒戒處所觀察、勒戒，
    經觀察、勒戒後，認無繼續施用毒品傾向者，應即釋放，並
    為不起訴之處分或不付審理之裁定；認有繼續施用毒品傾向
    者，應由檢察官聲請法院裁定令入戒治處所施以強制戒治，
    且經觀察、勒戒或強制戒治執行完畢釋放後，5 年內再犯第
    10條之罪，檢察官應依一般刑事訴訟程序予以起訴論罪科刑
    ，此觀諸毒品危害防制條例第20條第1 項、第2 項、第23條
    第2 項前段規定自明。經查，本件被告前因施用毒品案件，
    經本院以99年度毒聲字第7 號裁定送觀察、勒戒後，認無繼
    續施用毒品之傾向，由臺灣彰化地方法院檢察署檢察官以99
    年度毒偵字第502 號為不起訴處分確定，於99年5 月12日執
    行完畢釋放等情，有臺灣高等法院被告前案紀錄表、臺灣彰
    化地方法院檢察署刑案資料查註紀錄表各1 份附卷可參，其
    於前開執行完畢釋放後5 年內，復犯本件施用毒品罪，事證
    明確，自應逕行起訴。
四、查海洛因、甲基安非他命為毒品危害防制條例第2 條第2 項
    所明定之第一、二級毒品，是核被告所為，係犯同條例第10
    條第1 項之施用第一級毒品罪及同條第2 項之施用第二級毒
    品罪。被告於此期間內持有各該級毒品並進而施用，其持有
    之低度行為應為施用之高度行為所吸收，均不另論持有毒品
    之罪。被告於99年6 月10日以一行為同時施用第一、二級毒
    品，觸犯數罪名，為想像競合犯，應從一重論以施用第一級
    毒品罪。另檢察官移送併辦部分（99年度毒偵字第1855號）
    ，因與本案經起訴並判決有罪部分為同一犯罪事實，本院自
    得併予審究，附此敘明。爰審酌被告前有施用毒品之不良素
    行，歷經觀察、勒戒程序後，仍未能徹底戒絕毒品，顯見意
    志不堅，且有失政府制定毒品危害防制條例之立法美意，本
    不宜寬貸，惟念其施用毒品乃自戕一己之身體健康，尚未害
    及他人，且犯後坦承犯行，暨其智識程度、生活狀況等一切
    情狀，量處如主文所示之刑，以示懲戒。
據上論斷，應依刑事訴訟法第273 條之1 第1 項、第299 條第1
項前段，毒品危害防制條例第10條第1 項、第2 項，刑法第11條
前段、第55條，判決如主文。
本案經檢察官劉欣雅到庭執行職務。
中    華    民    國    99    年    11    月    8     日
                  刑事第六庭    法  官  胡宜如
以上正本證明與原本無異。
如不服本判決應於收受判決後10日內向本院提出上訴書狀，並應
敘述具體理由。其未敘述上訴理由者，應於上訴期間屆滿後20日
內向本院補提理由書（均須按他造當事人之人數附繕本）「切勿
逕送上級法院」。
中    華    民    國    99    年    11    月    8     日
                                書記官  林淑文
附錄本案論罪科刑法條：
毒品危害防制條例第10條
施用第一級毒品者，處6 月以上5 年以下有期徒刑。
施用第二級毒品者，處3 年以下有期徒刑。

司法院資訊處製作；財團法人民間司法改革基金會備份。
